臺灣高雄地方法院民事判決　九十二年度訴字第一七八一號
　　原　　　告　賽恩司企業有限公司
　　法定代理人　戊○○
　　訴訟代理人　宋明政律師
　　被　　　告　源豐加油站有限公司
　　法定代理人　甲○○
　　訴訟代理人　許銘春律師
　　　　　　　　張文雪律師
當事人間請求給付貨款事件，本院於民國九十三年五月二十日言詞辯論終結，判決如
下：
    主      文
被告應給付原告新台幣玖拾伍萬元，及自民國九十二年七月十一日起至清償日止，按
年息百分之五計算之利息。
訴訟費用由被告負擔。
本判決第一項於原告以新台幣拾壹萬柒仟元為被告供擔保後，得假執行；但被告以
新台幣玖拾伍萬元為原告預供擔保後，得免為假執行。
    事實與理由
一、原告起訴主張：(一)被告前於民國九十二年五月二十一日（下稱第一次訂單）及同
    年五月二十二日（下稱第二次訂單），連續兩次向原告訂購「醫療用拋棄型口罩
    」，每次數量均為二十萬只，交易金額均為新台幣（下同）一百萬元，另百分之
    五營業稅（即五萬元），由買賣雙方各負擔一半，被告應先支付定金三十萬元，
    餘款七十萬元則於受領標的物時支付，至於交貨日期，第一次訂單之第一批貨十
    萬只口罩為同年五月二十三日、第二批貨十萬只口罩為同年五月二十六日，第二
    次訂單二十萬只口罩為同年五月二十七日，但因航空公司受ＳＡＲＳ疫情影響，
    班機數量銳減，兩造僅約略估計交貨時間，並事先言明約誤差一至二日。(二)嗣第
    一次訂單之第一批貨十萬只口罩，因班機延誤，未能及時於同年五月二十三日運
    抵台灣，原告乃向其他廠商調貨，於同年五月二十四日交給被告五萬只口罩，被
    告並同意將該批口罩作為追加訂單，並當場給付原告二十七萬五千元現金，而第
    一次訂單之二十萬只口罩，於同年五月二十七日全部抵台，並送交被告受領無誤
    ，第二次訂單之二十萬只口罩，原告亦於翌日以電話通知被告，準備運往被告加
    油站交貨，被告竟表示ＳＡＲＳ疫情趨緩，口罩供過於求，要求解約，原告不同
    意，除於同年五月二十九日一早即以存證信函催告被告外，當日仍僱請貨車司機
    將第二次訂單之二十萬只口罩，由台北運抵高雄被告加油站，被告卻拒絕受領。
    (三)原告公司業務員丁○○於同年五月二十七日將第一次訂單之二十萬只口罩送抵
    被告加油站，經被告受領無誤後，丁○○當場即要求被告給付尾款，訴外人乙○○、丙○○則以被告公司財務調度困難為由，欲將第二次訂單之定金三十萬，先
    挪作第一次訂單之貨款，另支付十萬元作為第二次訂單之定金，丁○○乃將被告
    之要求「尚欠尾款，外加五月二十二日訂金十％，共計新台幣五十萬元」，及被
    告為表示誠意「必須於九十二年五月二十八日上午十點以前將尾款匯至原告公司
    帳戶，稅金各付一半，匯款金額為五十二萬五千元」，記錄於該日之成品點驗通
    知單上，由丙○○簽名，而被告於同年五月二十九日寄發之存證信函亦稱：「經
    與貴公司丁○○協議，以第二批訂單定金三十萬元作第一批貨之價金，另付第二
    批訂單定金十萬元已如數奉上‧‧‧至第二批訂貨待本公司通知後再行送貨，如
    貴公司已銷售第二批貨，則請退還本公司已付之十萬元訂金，俾免爭議」等語，
    可知兩造並未合意解除第二次訂單。(四)原告就第一次訂單之給付，業已送交被告
    受領無誤，惟被告尚積欠二十二萬五千元之貨款，迄未支付，就第二次訂單之給
    付，雖經被告拒絕而陷於受領遲延，原告既已依債務本旨實行提出給付，已生提
    出之效力，仍得請求被告依約給付第二次訂單之貨款餘額七十二萬五千元，爰依
    兩造買賣契約，請求被告給付尚欠之貨款九十五萬元及利息，於本院聲明：如主
    文第一項所示，並陳明願供擔保請准宣告假執行。
二、被告則以：(一)第一次訂單之第一批貨十萬只口罩，原告依約至遲應於九十二年五
    月二十五日交付被告，惟原告無法如期交付，乃於同年五月二十四日另向其他廠
    商調得五萬只口罩，並商請被告加購該批口罩，被告迫不得已接受，並付訖價款
    ，然第一次訂單之二十萬只口罩，原告迄至同年五月二十七日晚上七時三十分始
    運抵被告處，被告因口罩遲延到達，無法按約分銷客戶，經客戶取消訂購合約，
    乃由在場之股東乙○○、訴外人丙○○向原告之業務代表丁○○表示拒絕受領，
    惟因丁○○一直央求拜託，嗣兩造達成協議，即被告同意受領該二十萬只口罩，
    原告則同意被告取消第二次訂單之口罩，並將定金三十萬元充作第一次訂單之價
    款，惟被告要另交十萬元予原告，就第二次訂單之口罩，共同設法銷售，若原告
    無法消化售出，該十萬元即作為被告補償原告之金額，丁○○因此於同年五月二
    十七日成品點驗通知單記載：「尚欠尾款，外加五月二十二日訂金共計新台幣五
    十萬元」。(二)詎原告竟於九十二年五月二十九日上午寄發存證信函謂：第一次訂
    單尚有二十二萬五千元未給付，第二次訂單已於同年五月二十七日到貨，其公司
    員工當日親自通知交付貨物遭拒，要被告公司於三日內告知送貨時間云云，因原
    告之存證信函內容，與兩造前揭協議不符，被告旋於當日下午寄發存證信函予以
    駁斥，未料原告仍於當日晚上八時許至被告處表示要交付第二次訂單之口罩，被
    告當然不予受領，被告於第一次訂單之價金業已付訖，營業稅二萬五千元部分，
    因一半的數量係被告代同業訂購，被告向原告訂購時，即已約明發票之貨款，只
    需開立一半之金額即可，詎原告就被告已付訖之第一次訂單價金，仍開立全額一
    百萬元之貨款發票，迄今仍未開立一半金額之發票予被告，被告自得主張同時履
    行抗辯等語，資為抗辯。並聲明：(一)原告之訴及假執行之聲請均駁回。(二)如受不
    利判決，願供擔保免為假執行。
三、兩造不爭執之事項：
（一）被告於九十二年五月二十一日及同年五月二十二日，連續兩次向原告訂購「醫
      療用拋棄型口罩」，每次數量均為二十萬只，交易金額均為一百萬元，另百分
      之五營業稅（即五萬元），由買賣雙方各負擔一半，被告應先支付定金三十萬
      元，餘款七十萬元則於受領標的物時支付，至交貨日期，第一次訂單之第一批
      貨十萬只口罩為同年五月二十三日、第二批貨十萬只口罩為同年五月二十六日
      ，第二次訂單二十萬只口罩為同年五月二十七日，兩造並約明交貨日期約誤差
      一至二日，被告於同年五月二十一日、二十二日各匯款三十萬元之定金予原告
      ，並有同年五月二十一日、二十二日之商品訂購承認單、原告存摺內頁明細各
      一份附卷可稽（見本院卷第十、十一、一八一頁）。
（二）第一次訂單之第一批貨十萬只口罩，原告於同年五月二十四日交給被告五萬只
      ，被告並同意將該批口罩作為追加訂單，且給付原告二十七萬五千元價金，並
      有原告向銘成儀器有限公司調貨五萬只口罩之同年五月二十三日銷貨單、原告
      交付五萬只口罩給被告之同年五月二十四日成品點驗通知單各一紙在卷足憑（
      見本院卷第十二、八六頁）。
（三）原告公司之業務員丁○○於九十二年五月二十七日交付第一次訂單之二十萬只
      口罩給被告，經被告公司之股東乙○○及有權代理被告處理本件買賣口罩事宜
      之丙○○受領，由丙○○在原告之成品點驗通知單上簽名，雙方協議將第二次
      訂單之定金三十萬元挪作第一次訂單之價金，被告於同年五月二十八日分別電
      匯四十萬元、十萬元予原告，原告尚未開立第一次訂單之發票予被告，並有原
      告交付二十萬只口罩給被告之同年五月二十七日成品點驗通知單、被告電匯四
      十萬元、十萬元予原告之同年五月二十八日中國信託商業銀行匯款書、原告存
      摺內頁明細各一份附卷可佐（見本院卷第十三、三七、一八四頁）。
（四）原告於九十二年五月二十九日以台北北門郵局第三四四九號存證信函催告被告
      給付第一次訂單之貨款尾款，並通知被告第二次訂單之二十萬只口罩已到貨，
      原告於當日亦僱請貨車司機將第二次訂單之二十萬只口罩，由台北運抵高雄被
      告加油站，惟被告拒絕受領，且於當日以高雄新莊仔郵局第四一五五之二號存
      證信函回覆原告，並有同年五月二十九日台北北門郵局第三四四九號存證信函
      、高雄新莊仔郵局第四一五五之二號存證信函、原告委託富勇汽車貨運股份有
      限公司運貨之同年五月二十九日運費簽單、請款單、發票各一份在卷為證（見
      本院卷第十四至十六、三八、三九頁）。
四、依兩造前開主張及陳述觀之，兩造爭執之要點，即在於：(一)關於第二次訂單，是
    否業經兩造合意解除？(二)關於第一次訂單之營業稅金二萬五千元，被告可否主張
    同時履行抗辯？本院分述判斷意見如下：
（一）關於第二次訂單，是否業經兩造合意解除部分：
    １、原告公司之業務員丁○○於九十二年五月二十七日交付第一次訂單之二十萬
        只口罩給被告，經被告公司之股東乙○○及有權代理被告處理本件買賣口罩
        事宜之丙○○受領，並由丙○○在原告之成品點驗通知單上簽名確認，業如
        前三(三)中所述，該日成品點驗通知單之「備註欄」載明：「尚欠尾款，外加
        五月二十二日訂金十％，共計新台幣五十萬元整，源豐加油站有限公司必須
        於九十二年五月二十八日上午十點以前將尾款匯至原告公司帳戶，稅金各付
        一半，匯款金額為五十二萬五千元」等語（見本院卷第十三頁），此與證人
        丁○○於本院言詞辯論期日到庭證述：第二次訂單之定金三十萬元挪作第一
        次訂單之價金，則第一次訂單之價金尾款為四十萬元（計算式：0000000－
        000000－000000＝400000），因第二次訂單之定金已挪用，故須另付第二次
        訂單之定金十萬元（即價金一百萬元之百分之十，計算式：0000000×10%＝
        100000），合計為五十萬元等情相符（見本院卷第二○一、二○二頁）。
    ２、另被告於九十二年五月二十九日以高雄新莊仔郵局第四一五五之二號存證信
        函回覆原告，其上載明：「經與貴公司（即原告）丁○○協議，以第二批訂
        單定金三十萬元作第一批貨之價金，另付第二批訂單定金十萬元已如數奉上
        ‧‧‧至第二批訂貨待本公司（即被告）通知後再行送貨，如貴公司已銷售
        第二批貨，則請退還本公司已付之十萬元訂金」等語（見本院卷第三八、三
        九頁），被告並未言及第二次訂單已經雙方合意解除等情，反而使用「第二
        批訂單定金十萬元已如數奉上」、「第二批訂貨待通知後再行送貨」、「請
        退還本公司已付之十萬元訂金」等字句，均核與成品點驗通知單及證人丁○○所述相符，雖證人甲○○證稱：「存證信函是我們站長寫的，當時他有用
        電話跟我說存證信函的事，我也有告訴他書寫內容，結果可能是他聽不清楚
        ，等我回公司看到存證信函才知道他寫錯了」等語（見本院卷第二二○頁）
        ，然被告加油站之站長並未於九十二年五月二十七日簽立成品點驗通知單時
        在場，若未經被告告知或授權，焉能於收受原告函催之存證信函，即能自行
        合於成品點驗通知單之內容函覆，又若兩造已解除契約，被告自應明確告知
        加油站站長回覆已解約之意思，焉有為前開存證信函之表述？是證人丁○○
        所述應屬實，被告所辯及證人甲○○、丙○○所述與事實顯不相符，上開被
        告所辯及證人所述，委不足採。
    ３、綜右所陳，依原告之九十二年五月二十七日商品點驗通知單及被告存證信函
        所載，應認本件第二次訂單，未經兩造合意解除。
（二）關於第一次訂單之營業稅金二萬五千元，被告可否主張同時履行抗辯部分：
    １、按因契約互負債務者，於他方當事人未為對待給付前，得拒絕自己之給付，
        民法第二百六十四條第一項前段固定有明文。惟倘若雙方債務人所負債務，
        並非因同一雙務契約所發生，或所負債務相互間並無對價關係，即無從成立
        同時履行抗辯權（最高法院三十三年上字第二三二六號、六十二台上字第二
        七八三號、六十三年台上字第八二八號判例參照）。
    ２、查兩造契約約定營業稅金雙方各付一半，有商品訂購承認單在卷可參（見本
        院卷第十頁），而發票是否開立僅涉及政府稅收問題，並非原告對於被告應
        負之契約義務，且與被告依契約應負之營業稅金無對價關係，被告對此不得
        主張同時履行抗辯權，則原告請求被告給付第一次訂單之營業稅金二萬五千
        元，依法即無不合，應予准許。
五、綜上所述，本件第二次訂單未經兩造合意解除，原告已依債務本旨實行提出給付
    ，被告無正當理由拒絕受領，負有給付該次訂單價金之義務，又第一次訂單之營
    業稅金二萬五千元，因被告給付該稅金之義務，與原告開立發票之間，並無對價
    關係，被告不得主張同時履行抗辯權，從而，原告依兩造買賣契約，請求被告給
    付尚欠之價款九十五萬元及自起訴狀繕本送達被告之翌日即九十二年七月十一日
    起至清償日止，按年息百分之五計算之利息，為有理由，應予准許。
六、本件事證已臻明確，原告提出之錄音帶（含譯文）、錄影帶，被告聲請傳訊證人
    許婷如，丙○○勞工保險部分，及其餘主張與陳述，均與本件判決結果無影響，
    爰不再予斟酌，併此敘明。
七、兩造均陳明願供擔保，請准為假執行或免為假執行之宣告，經核均無不合，爰分
    別酌定相當之擔保金額准許之。
八、結論：本件原告之訴為有理由，依民事訴訟法第七十八條、第三百九十條第二項
    、第三百九十二條第一項、第二項，判決如主文。
中　　　華　　　民　　　國　　九十三　　年　　  六 　　 月　 　 四  　　日
                                臺灣高雄地方法院民事第五庭
~B審判長法官　陳嘉惠
~B　　　法官  林玉心
~B　　　法官　秦慧君
右正本係照原本作成。
如對本判決上訴，須於判決送達後廿日內向本院提出上訴狀。
中　　　華　　　民　　　國　　九十三　　年　　  六 　　 月　　  四   　 日
~B法院書記官　馮欽鳳
